【裁判字號】    98,上易,222
【裁判日期】    980521
【裁判案由】    業務侵占
【裁判全文】
臺灣高等法院高雄分院刑事判決         98年度上易字第222號
上  訴  人
即  被  告  丙○○
上列上訴人因業務侵占案件，不服臺灣屏東地方法院97年度易字
第1027號中華民國98年2 月18日第一審判決（起訴案號：臺灣屏
東地方法院檢察署97年度偵字第5565號），提起上訴，本院判決
如下：
     主  文
上訴駁回。
     事  實
一、丙○○前因違反電子遊戲場業管理條例案件，經台灣屏東地
    方法院以95年度簡字第722 號判決處有期徒刑3 月確定，於
    民國95年11月27日易科罰金執行完畢，仍不知悔改。其受僱
    於九尹音響工程有限公司（下稱九尹公司）擔任業務員，負
    責銷售卡拉OK伴唱機歌曲之版權予客戶，係從事業務之人；
    詎其竟意圖為自己不法之所有，基於侵占之犯意，利用業務
    上機會，於97年3 月3 日某時，在客戶甲○○所經營設於屏
    東縣枋寮鄉○○路之「田莊火鍋店」內，收受甲○○所支付
    向九尹公司購買卡拉OK伴唱機歌曲版權及委託申辦公播證之
    費用總計新台幣（下同）5 萬2,000 元後，僅將其中6,000
    元用以申辦公播證，即將其餘4 萬6,000 元，以變易持有為
    所有之意思侵占入己，用以繳納其另案易科罰金之金額。嗣
    於同年6 月間，丙○○之同事尤恆輝將公播證交予甲○○時
    ，甲○○察覺丙○○並未代其購得卡拉OK伴唱機歌曲版權，
    乃查悉上情，嗣並提出告訴。
二、案經甲○○訴由臺灣屏東地方法院檢察署檢察官偵查起訴。
     理  由
一、在證據能力方面，按「被告以外之人於審判外之陳述，雖不
    符刑事訴訟法第159 條之1 至第159 條之4 等4 條之規定（
    即傳聞法則例外得為證據之情形），而經當事人於審判程序
    同意作為證據，法院審酌該言詞陳述或書面陳述作成時之情
    況，認為適當者，亦得為證據。」；「當事人、代理人或辯
    護人於法院調查證據時，知有第159 條第1 項不得為證據之
    情形，而未於言詞辯論終結前聲明異議者，視為有前項之同
    意。」，刑事訴訟法第159 條之5 定有明文。查本件卷內關
    於證人之陳述等傳聞證據，於本院調查證據時，檢察官及被
    告均未於言詞辯論終結前聲明異議，本院審酌證人陳述作成
    時之情況，並無證據證明有受到外力干擾及壓力之情形，認
    以之作為證據為適當，依上開規定，自得為證據。
二、訊據上訴人即被告丙○○矢口否認有業務侵占犯行，辯稱：
    我有挪用4 萬6,000 元不錯，但我事前有將錢5 萬2 千元交
    給老闆，他點收之後，我跟他說這筆錢我有急用，請他讓我
    用，他再拿給我，我有請他先去處理版權的事情等語。
三、經查上開犯罪事實，業據被告於偵訊及原審法院審理時坦承
    不諱，核與被害人甲○○於檢察事務官調查時指訴之情節相
    符，並經證人黃昇祿於檢察事務官調查時證稱其目睹被害人
    甲○○交付被告5 萬2,000 元，其中6,000 元係公播費、4
    萬6,000 元係版權費等語甚詳（見偵卷第9 、12頁），堪認
    被告自白與事實相符。且被告於檢察事務官調查時更自承：
    「因為九尹公司出問題，沒有把錢給他們，就拿去繳罰金。
    」（見偵查卷第13頁），已經自承因為九尹公司發生問題，
    根本沒有交錢給九尹公司，自無所謂事前經過老闆同意始挪
    用之可言。更何況被告所收受甲○○支付之5 萬2 千元，其
    中卡拉OK伴唱機歌曲版權費為4 萬6 千元，另委託申辦公播
    證之費用則為6 千元，總計5 萬2,000 元。而被告於檢察事
    務官訊問時，亦自承「有拿6 千元幫甲○○辦公播證」（見
    偵查卷第13頁），則被告所應交付於其老闆之錢應僅為4 萬
    6 千元（或僅向其老闆借4 萬6 千元），乃被告竟稱當時將
    5 萬2 千元交給老闆，再向被告借5 萬2 千元，顯與事實不
    符，不足採信。至證人丁○○於本院審理中證稱：「（當天
    吃火鍋的時間？）忘記了，大約在去年2 、3 月間晚上。」
    ，「那天丙○○有拿錢給老闆，但是是拿多少錢我不知道，
    老闆本來要收起來，有聽到他問老闆是否方便，錢可以先借
    給他使用。」，「（你有無聽到丙○○向乙○○借錢之後，
    丙○○請乙○○先去處理版權的事情嗎？）他有跟老闆說，
    請老闆先去與店家處理版權的事情。」云云，因並未說明借
    多少錢、處理何家版權問題，且所發生之時間是在97年2 、
    3 月間之事情，與本件發生之時間是在97年3 月3 日亦不同
    ，自不足為被告有利認定之依據，附此說明。綜上所述，被
    告所辯，顯係卸責之詞，不足採信，犯行堪以認定。
四、查被告受雇於九尹公司擔任業務員，負責銷售卡拉OK伴唱機
    歌曲之版權予客戶，係從事業務之人，是其向被害人收取之
    購買歌曲版權之費用，即為其業務上持有之物，其將上開款
    項變易持有之意思為所有之意思，予以侵占入己，核其所為
    ，係犯刑法第336 條第2 項之業務侵占罪。又被告前有如事
    實欄所示之科刑及執行情形，有臺灣屏東地方法院檢察署刑
    案資料查註紀錄表、臺灣高等法院被告前案紀錄表各1 份附
    卷足憑，其於刑之執行完畢後5 年內，故意再犯本件有期徒
    刑之罪，為累犯，應依刑法第47條第1 項加重其刑。
五、原審因依刑法第336 條第2 項、第47條第1 項，刑法施行法
    第1 條之1 之規定，並審酌被告係從事業務之人，本應忠於
    職守，竟利用職務之便，侵占他人財物，有違本分，行為誠
    屬不該，衡以其於原審坦承犯行、頗有悔意，且侵占金額非
    鉅，已與被害人達成和解，並全數賠償被害人之財產損失，
    有和解筆錄1 紙可查，被害人亦已當庭表示願意原諒被告（
    見原審法院卷第43頁背面），暨其犯罪動機、手段、素行等
    一切情狀，量處有期徒刑7 月。認事用法，核無不合，量刑
    亦屬妥適。被告上訴意旨，否認犯罪，指摘原判決不當，為
    無理由，應予駁回。
據上論結，應依刑事訴訟法第368條，判決如主文。
本案經檢察官孫小玲到庭執行職務。
中    華    民    國    98    年    5     月    21    日
                  刑事第五庭    審判長法  官  曾永宗
                                      法  官  王伯文
                                      法  官  任森銓
以上正本證明與原本無異。
本判決不得上訴。
中    華    民    國    98    年    5     月    21    日
                                      書記官  廖素珍
附錄本判決論罪科刑法條：
中華民國刑法第336條第2項
對於業務上所持有之物，犯前條第1 項之罪者，處6 月以上5 年
以下有期徒刑，得併科3000元以下罰金。


司法院資訊處製作；財團法人民間司法改革基金會備份。
